臺灣高等法院民事判決　　　　　　　　 96年度上易字第190號
上　訴　人　丁榮聰律師即福方股份有限公司之破產管理人
被 上訴 人　甲○○
上列當事人間請求損害賠償事件，上訴人對於中華民國95年12月
25日臺灣板橋地方法院90年度訴字第203號第一審判決提起上訴
，經本院於96年8月7日言詞辯論終結，判決如下：
    主      文
原判決關於命上訴人給付部分，及該部分假執行之宣告，暨命上
訴人連帶負擔訴訟費用之裁判均廢棄。
上開廢棄部分，被上訴人在第一審之訴及假執行之聲請均駁回。
第二審訴訟費用由被上訴人負擔。
    事實及理由
一、本件福方股份有限公司（下稱福方公司）之破產管理人除丁
    榮聰律師外，尚有饒子藩會計師，惟饒子藩會計師已於提起
    上訴後之96年7月6日，向臺灣板橋地方法院（下稱板橋地院
    ）請辭該院95年度執破字第 6號福方公司宣告破產事件之破
    產管理人職務，有民事陳報狀及板橋地院民事執行處96年 7
    月12日板院輔95執破木字第 6號函可稽（見本院卷46、47頁
    ）；又被上訴人未於言詞辯論期日到場，核無民事訴訟法第
    386 條所列各款情形，爰依上訴人之聲請，由其一造辯論而
    為判決，合先敘明。
二、上訴人聲明求為判決：(一)原判決關於不利上訴人部分廢棄。
    (二)上開廢棄部分，被上訴人在第一審之訴及假執行之聲請均
    駁回。
    被上訴人聲明求為判決：上訴駁回。
三、被上訴人起訴主張：伊於民國（下同）86年 9月間向原審共
    同被告王瑞進經營之富堡汽車企業有限公司（下稱富堡公司
    ）訂購巴士乙輛，車身由富堡公司負責打造，搭以福方公司
    代理進口之SCANIA廠牌底盤，約定總價金為新台幣（下同）
    600 萬元（含稅金、掛牌費、手續費等），伊已陸續支付價
    金500萬元，另餘100萬元之購車價款，伊本已向康財租賃股
    份有限公司（下稱康財公司）辦理貸款，並開立面額均為 9
    萬7,000元之分期支票共計12張（附加利息合計面額116萬4,
    000元）交付康財公司收執， 惟王瑞進向伊佯稱可直接向原
    審共同被告勝山實業股份有限公司（下稱勝山公司）辦理貸
    款，並可透過在勝山公司及福方公司台北服務中心擔任業務
    專員之原審共同被告蔡劍平辦理。伊不疑有他，乃委由蔡劍
    平將已簽交予康財公司之116萬4,000元支票取回，並委由王
    瑞進、蔡劍平二人為伊辦理向勝山公司貸款 100萬元之事宜
    。詎王瑞進未經伊同意，擅自決定貸款 300萬元；蔡劍平誤
    信王瑞進所言，未經確認貸款金額，即以伊所有上開車輛向
    勝山公司貸款 300萬元，貸得款項逕由王瑞進取得，且未得
    伊同意，即將其自康財公司取回之116萬4,000元支票交付予
    王瑞進，而未依約交付予勝山公司，其中 7張金額合計67萬
    9,000元之支票，已經王瑞進轉讓他人後兌現， 嗣因勝山公
    司寄發存證信函催繳貸款本息，伊始知悉上情。蔡劍平為福
    方公司之受僱人，其因執行福方公司之職務，過失不法侵害
    伊之權利，致伊多付出126萬5,000元而受有損害，福方公司
    自應與蔡劍平連帶負損害賠償責任等情，爰依民法第 188條
    第 1項前段之規定，求為命福方公司應與原審共同被告蔡劍
    平連帶給付126萬5,000元及法定遲延利息，並就上開金額與
    原審共同被告王瑞進、勝山公司負不真正連帶債務責任之判
    決【被上訴人對福方公司所為超過上開部分之請求（即指請
    求福方公司與王瑞進、勝山公司負連帶給付責任部分），業
    經原審判決駁回確定。另被上訴人請求王瑞進、蔡劍平、勝
    山公司連帶給付部分，業經原審判決王瑞進、蔡劍平連帶給
    付126萬5,000元本息；勝山公司應就上開金額與蔡劍平負連
    帶給付責任，並與王瑞進負不真正連帶給付責任；而駁回被
    上訴人其餘之訴確定】。
    上訴人則以：蔡劍平雖係受僱於福方公司，擔任車輛底盤銷
    售業務，但其在外為勝山公司辦理貸款業務，為其個人之業
    外行為，並非執行福方公司之職務，是就蔡劍平因此所為侵
    權行為，福方公司不應與之連帶負損害賠償責任等語，資為
    抗辯。
四、經查被上訴人主張蔡劍平同時受僱於勝山公司及福方公司，
    受被上訴人委託，以被上訴人向富堡公司購買之上開車輛向
    勝山公司貸款時，因過失不法侵害被上訴人之權利，致被上
    訴人受有金額合計126萬5,000元之損害之事實，業據其提出
    契約書、收據、郵政國內匯款執據、支票及附條件買契約書
    為證（見原審卷(一)11至28頁、卷(二)104、105頁）；且為上訴
    人所不爭執（見本院卷38頁）；又原審共同被告蔡劍平就上
    開過失侵權行為，應負賠償被上訴人126萬5,000元本息之責
    任，亦經原審判決確定，固堪信為真實。
五、惟按民法第188條第1條前段所定僱用人之連帶賠償責任，以
    受僱人因執行職務不法侵害他人之權利者為限，始有其適用
    。即受僱人之行為，必在客觀上足認為與其執行職務有關，
    僱用人始與受僱人負連帶賠償責任（最高法院42年臺上字第
    1224號判例及90年度台上字第1991號判決參照）。本件被上
    訴人主張蔡劍平係因執行福方公司職務，而為上開不法侵權
    行為云云。既為上訴人所否認；復查，蔡劍平受僱於福方公
    司，僅係擔任「台北服務中心銷售課業務專員」，負責銷售
    該公司代理進口之SCANIA車輛底盤，有名片可稽（見原審卷
    (一)65頁），並經蔡劍平在原審自認屬實（見原審卷(一)52頁）
    ；而蔡劍平同時受僱於勝山公司，則係擔任該公司代辦貸款
    業務員，亦據勝山公司在原審自認明確（見原審卷(二)90頁）
    。雖福方公司與勝山公司之負責人為兄弟關係，且兩家公司
    登記之地址為同址（見原審卷(一)57、59頁），但在法律上仍
    屬不同公司，是蔡劍平究係執行何公司業務，仍應自其行為
    外觀判斷之。茲查被上訴人既已自認其知悉蔡劍平係同時受
    僱於福方公司及勝山公司，而其係委託蔡劍平向勝山公司辦
    理貸款（見原審卷(一) 6頁、卷(三)36頁），則在客觀上已足認
    蔡劍平係執行勝山公司之職務，且為被上訴人所明知。雖被
    上訴人向富堡公司購買之車輛，係搭以福方公司代理進口之
    SCANIA底盤，惟被上訴人究非逕向福方公司購買底盤，則蔡
    劍平自無可能為執行福方公司出售底盤之職務，而與被上訴
    人接洽。至富堡公司之負責人王瑞進取得貸款後，是否用以
    支付其向福方公司購買之底盤，則屬該兩家公司間之關係，
    而與被上訴人全然無涉。是被上訴人主張蔡劍平利用「賣底
    盤」之職務，兼做「貸款」業務，係因執行福方公司職務予
    以機會之行為，而不法侵害被上訴人之權利云云，即非可取
    。蔡劍平既非因執行福方公司職務，不法侵害被上訴人之權
    利，則被上訴人依民法第188條第1項前段規定，請求福方公
    司就被上訴人所受損害126萬5,000元，應與原審共同被告蔡
    劍平連帶負損害賠償責任，並與原審共同被告王瑞進、勝山
    公司負不真正連帶債務責任，自屬無據。
六、綜上所述，被上訴人本於民法第188條第1項前段之規定，請
    求福方公司應與原審共同被告蔡劍平連帶給付126萬5,000元
    及自90年2月7日起至清償日止，按年息5%計算之利息，並就
    上開金額與原審共同被告王瑞進、勝山公司負不真正連帶債
    務責任部分，自屬不應准許。從而原審就上開部分所為上訴
    人敗訴之判決，尚有未洽。上訴論旨指摘原判決此部分不當
    ，求予廢棄改判，為有理由。
七、至兩造其餘之攻擊或防禦方法及未經援用之證據，經本院斟
    酌後，認為均不足以影響本判決之結果，自無逐一詳予論駁
    之必要，併此敘明。
八、據上論結，本件上訴為有理由，依民事訴訟法第 450條、第
    463條、第385條第1項前段、第78條，判決如主文。
中　　華　　民　　國　　96　　年　　8 　　月　　21　　日
            民事第六庭 審判長 法  官 林鄉誠
                              法  官 許紋華
                              法  官 梁玉芬
正本係照原本作成。
不得上訴。
中　　華　　民　　國　　96　　年　　8 　　月　　22　　日
                              書記官 常淑慧
